【裁判字號】    97,台非,240
【裁判日期】    970522
【裁判案由】    詐欺
【裁判全文】
最高法院刑事判決              九十七年度台非字第二四０號
上  訴  人  最高法院檢察署檢察總長
被      告  甲○○
上列上訴人因被告詐欺案件，對於台灣台北地方法院中華民國九
十六年十月三十一日第一審確定簡易判決（九十六年度簡字第三
四六三號，檢察官聲請簡易判決處刑案號：台灣台北地方法院檢
察署九十六年度偵緝字第一六五三號），認為違法，提起非常上
訴，本院判決如下：
    主  文
原判決撤銷。
本件公訴不受理。
    理  由
非常上訴理由稱：「按判決適用法則不當者，為違背法令，刑事
訴訟法第三百七十八條定有明文。復按已經提起公訴或自訴之案
件，在同一法院重行起訴者，應諭知不受理之判決；又檢察官以
書面聲請簡易判決處刑，與起訴有同一之效力，觀之同法第三百
零三條第二款、第四百五十一條第三項規定甚明。查台灣台北地
方法院檢察署檢察官於九十六年七月二十三日、九月二十一日，
以九十六年度偵緝字第一六六九號起訴書、九十六年度蒞字第一
三七三四號補充理由書，就被告甲○○基於幫助詐欺取財之犯意
，於九十五年七月二十四日至二十六日之某日時，在不詳地點，
將其先前所申請之中華郵政股份有限公司第000000000
00000號帳戶及中國信託商業銀行股份有限公司仁愛分行第
000000000000號帳戶之存摺二本、金融卡二張、密
碼二個，出借予真實姓名、年籍均不詳之成年人使用，由該成年
人以全球育樂事業股份有限公司陳富美會計或王嶽之名義，持上
開存摺、金融卡、密碼為工具，分別於同年七月二十六日、二十
七日、二十八日，及同年八月十一日，向吳則儀、楊勝培詐騙新
台幣（下同）九十七萬八千七百元、四十萬元之犯罪事實，向台
灣台北地方法院提起公訴，於九十六年八月二日及九月二十八日
前繫屬於該法院，經該法院於九十六年十月二十六日，以九十六
年度易字第一九六一號判決，論以被告幫助共同意圖為自己不法
之所有，以詐術使人將本人之物交付，處有期徒刑月，如易科
罰金，以壹仟元折算壹日，減為有期徒刑壹月又拾伍日，如易科
罰金，以壹仟元折算壹日，並於同年十一月二十九日確定，有該
案偵、審、執行卷可稽。惟同署檢察官又於同年九月二十一日，
以九十六年度偵緝字第一六五三號聲請簡易判決處刑書，就被告
基於幫助詐欺取財之犯意，於九十五年七月二十四日將其所申請
之中國信託商業銀行股份有限公司仁愛分行第00000000
0000號帳戶之存摺一本、金融卡一張、密碼一個，提供予他
人，由他人以全球育樂事業股份有限公司陳富美會計名義，向吳
則儀詐騙九十七萬八千七百元之犯罪事實，向原審法院聲請以簡
易判決處刑，於九十六年十月二十九日繫屬於原審法院，經原審
法院於同年十月三十一日以九十六年度簡字第三四六三號刑事簡
易判決，論以被告幫助意圖為自己不法之所有，以詐術使人將本
人之物交付，處有期徒刑肆月，減為有期徒刑貳月，如易科罰金
以壹仟元折算壹日，並於同年十一月二十六日確定，有該案偵、
審、執行卷足稽。依上開二案件之犯罪事實可知，後案之犯罪事
實已為前案之犯罪事實所包括，應屬於同一案件之範疇。原審法
院於九十六年十月三十一日判決時，疏未注意卷內台灣高等法院
被告前案紀錄表已註明同一案件之前案已於九十六年八月二日繫
屬於同一法院（參見原審法院九十六年度簡字第三四六三號刑事
卷第五頁），自應就重行聲請簡易判決處刑之後案為不受理之判
決，始為適法，乃原審法院不察，於同年十月三十一日再以九十
六年度簡字第三四六三號刑事簡易判決為實體上科處罪刑，揆之
首揭說明，原判決自有判決適用法則不當之違法。案經確定，且
於被告不利，爰依刑事訴訟法第四百四十一條、第四百四十三條
提起非常上訴，以資糾正。」等語。
本院按檢察官所為簡易判決處刑之聲請，與起訴有同一之效力；
又已經提起公訴之案件，在同一法院重行起訴者，應諭知不受理
之判決，刑事訴訟法第四百五十一條第三項、第三百零三條第二
款分別定有明文。本件被告即受刑人甲○○基於幫助詐欺取財之
之未必故意，於民國九十五年七月二十四日將其所申請之中國信
託商業銀行股份有限公司仁愛分行第000000000000
號帳戶之存摺、密碼，提供予詐欺集團所屬成員，冒用全球育樂
事業股份有限公司會計陳富美名義，向吳則儀詐騙九十七萬八千
七百元之犯罪事實，與前經台灣台北地方法院檢察署檢察官於九
十六年七月二十三日以九十六年度偵緝字第一六六九號，起訴被
告將其向中華郵政股份有限公司申請開立之帳戶存摺一本、金融
卡一張及該金融卡密碼出借予數名不詳姓名之成年人使用，而由
該數名不詳姓名之成年人對被害人楊勝培施用詐術，致楊勝培陷
於錯誤，因而委由其妻薛秀薇匯款至被告所提供之帳戶部分（同
年八月二日繫屬），業經台灣台北地方法院認有實質上一罪關係
，為起訴效力所及，併予審判，於九十六年十月二十六日以九十
六年度易字第一九六一號，論被告以幫助共同意圖為自己不法之
所有，以詐術使人將本人之物交付罪，處有期徒刑月，如易科
罰金，以壹仟元折算壹日，減為有期徒刑壹月又拾伍日，如易科
罰金，以壹仟元折算壹日，並於九十六年十一月二十九日確定。
已為起訴效力所及之本案事實，復經同署檢察官於同年九月二十
一日聲請簡易判決處刑（九十六年度偵緝字第一六五三號詐欺案
件，同年十月二十九日繫屬），而經台灣台北地方法院於九十六
年十月三十一日以簡易判決（即本件九十六年度簡字第三四六三
號）判處有期徒刑肆月，減為有期徒刑貳月（併諭知易科罰金折
算之標準），並於九十六年十一月八日、十四日將應送達之判決
正本送達於被告、檢察官，因檢察官上訴期間之末日為星期六，
翌日為星期日，應於扣除二日後，算至同年十一月二十六日屆滿
，因未據上訴而於同月二十七日（非常上訴書誤載為同月二十六
日）確定各等情，有各該檢察官聲請簡易判決處刑書、起訴書、
簡易判決、判決及送達證書等可稽。本件係檢察官就已經起訴之
案件，在同一法院重行聲請簡易判決處刑，前案尚未判決確定，
原審法院未改行通常程序，依刑事訴訟法第三百零三條第二款規
定，判決諭知不受理，乃竟誤為有罪之實體判決，揆諸首揭說明
，原判決有不適用法則之違背法令，非常上訴意旨執以指摘，洵
有理由。案經確定，且不利於被告，爰將原判決撤銷，改判公訴
不受理，以資救濟。
據上論結，應依刑事訴訟法第四百四十七條第一項第一款但書、
第三百零三條第二款，判決如主文。
中    華    民    國  九十七  年    五    月  二十二  日
                      最高法院刑事第十庭
                          審判長法官  邵  燕  玲
                                法官  李  伯  道
                                法官  孫  增  同
                                法官  吳      燦
                                法官  李  英  勇
      本件正本證明與原本無異
                                      書  記  官
中    華    民    國  九十七  年    五    月  二十六  日
                                                      v


司法院資訊處製作；財團法人民間司法改革基金會備份。
